臺灣高等法院刑事判決　　　　　　　　95年度上訴字第4650號
上　訴　人
即　被　告　乙○○
選任辯護人　吳孟玲律師
上　訴　人
即　被　告　甲○○
選任辯護人　林宇文律師
　　　　　　侯傑中律師
上　訴　人
即　被　告　丙○○
選任辯護人　王東山律師
　　　　　　李美寬律師
　　　　　　林孝甄律師
上　訴　人
即　被　告　丁○○
選任辯護人　蕭玉杉律師
上列上訴人因違反臺灣地區與大陸地區人民關係條例案件，不服
臺灣基隆地方法院95年度訴字第579號，中華民國95年10月24日
第一審判決（起訴案號：臺灣基隆地方法院檢察署95年度偵字第
2857號、第2908號），提起上訴，本院判決如下：
    主  文
上訴駁回。
    事  實
一、乙○○（綽號「半斤」）前因違反臺灣地區與大陸地區人民
　　關係條例案件，經本院以92年度上訴字第1907號判決判處有
    期徒刑1年10月，並經最高法院於民國（下同）92年12月4日
    ，以92年度臺上字第6865號判決駁回上訴而確定，於94年5
    月11日因縮短刑期假釋出監，嗣於94年7月12日假釋期滿未
    經撤銷，其未執行之刑，以已執行論而執行完畢。丁○○（
    綽號「目仔」）前因偽造有價證券案件，經臺灣高等法院花
    蓮分院以86年度上訴字第291號判決判處有期徒刑4 年6月，
    並經最高法院於86年11月28日，以86年度臺上字第7017號判
    決駁回上訴而確定，於89年5月18日因縮短刑期假釋出監，
    並於91年9月11日假釋期滿未經撤銷，其未執行之刑，以已
    執行論而執行完畢。
二、緣乙○○於95年1月間某日，經由其一名真實姓名、年籍不
    詳，綽號「小念」（下稱「小念」）之大陸地區友人提議使
    大陸地區人民非法進入臺灣地區以牟利，並許以若事成，將
    給付乙○○每一大陸地區人民新臺幣（下同）4萬5千元計算
    之代價，而乙○○明知未經許可，不得使大陸地區人民非法
    進入臺灣地區，然因缺錢花用，竟予應允，雙方約定由「小
    念」負責在大陸地區招募欲非法進入臺灣地區之大陸人民，
    乙○○則負責安排臺灣地區之船舶至海上接駁運送大陸地區
    人民非法進入臺灣地區之相關事宜。渠等謀議既定，乙○○
    即邀同其綽號「阿水」之友人甲○○加入，由甲○○負責找
    尋有意願駕駛船舶至海上接駁運送者，並同意事成後將給予
    甲○○部分代價，甲○○應允後，旋即安排其綽號「邊仔」
    之友人丙○○與乙○○會面，3人先行洽談，丙○○同意加
    入，並應允負責安排船舶載運大陸地區人民非法進入臺灣地
    區後，即將上情告知丁○○（綽號「目仔」），並透過丁○○覓得願意參與之船長蔡丁來（綽號「阿來仔」）。乙○○
    、甲○○於丙○○覓得願意參與之蔡丁來後，旋即南下嘉義
    與丙○○、蔡丁來、丁○○在丁○○所經營之某小吃店內共
    同商議以船舶載運大陸地區人民非法進入臺灣地區事宜，並
    由乙○○允諾若事成（含載運大陸地區人民至臺北交與乙○○），將給付丙○○、蔡丁來、丁○○3人以每一大陸人民4
    萬元計算之代價，另由丙○○、丁○○及蔡丁來3人自行決
    定如何朋分後，「小念」、乙○○、甲○○、丙○○、丁○○及蔡丁來即基於共同意圖營利而使大陸地區人民非法進入
    臺灣地區之犯意聯絡，著手籌備相關事宜。因蔡丁來所有欲
    用以載運接駁大陸地區人民之嘉義縣東石籍編號CTR─CI435
    號塑膠管筏（俗稱「排仔」）損壞，乙○○、甲○○、丙○○乃分別籌措現金，蔡丁來則向丁○○借用支票，而由乙○○、甲○○、丙○○及蔡丁來共同出資修理上開管筏，另由
    丁○○負責將上開管筏運往高雄地區某處工廠整修完竣，且
    加裝衛星電話以利海上聯繫接駁，再由乙○○支付上開管筏
    出海所需部分油料費用（即「加水錢」），而於一切備妥後
    ，即由乙○○通知「小念」，迨「小念」募得丁宗根、林心
    愛、林心平、林仁華、周謀寶、薛來坤、李振來、余明華、
    余建、陳紹斌、鄭德錦、王美寧等12名欲非法進入臺灣地區
    之大陸人民（下稱丁宗根等12名大陸地區人民），並與乙○○決定於95年3月31日進行接駁載運後，隨即由乙○○告知
    甲○○將該日期通知丙○○，再由丙○○轉知丁○○、蔡丁
    來2人；蔡丁來接獲通知後，即於95年3月31日凌晨1時許，
    駕駛上開管筏自雲林縣臺子港報關出海，駛往先前由乙○○
    及「小念」決定，亦由甲○○告知丙○○，再由丙○○轉知
    丁○○、蔡丁來2人之接駁地點（即東經119度45分、北緯24
    度15分附近海域），然因蔡丁來所駕駛之上開管筏與負責載
    運欲非法入境之大陸地區人民之大陸籍船舶在海上一直無法
    發現對方，幾經聯繫，二船始於同日晚間8時許，在東經119
    度45分、北緯24度10分附近海域順利泊靠，蔡丁來即迅速協
    助上述丁宗根等12名大陸地區人民登上其所駕駛之上開管筏
    而接駁完成後，隨即返航，並等待丙○○指示伺機讓上開丁
    宗根等12名大陸地區人民得以非法進入臺灣地區；嗣蔡丁來
    於95年4月1日凌晨零時35分許，駕駛上開管筏行經東經120
    度13分、北緯24度00分之彰化縣芳苑鄉外海約5海浬處，而
    已運送丁宗根等12名大陸地區人民非法進入我國領海之際，
    旋為前經報請臺灣基隆地方法院檢察署准予實施通訊監察，
    而知悉蔡丁來報關出海，實欲前往海上接駁非法入境之大陸
    地區人民之行政院海巡署海岸巡防總局北部地區巡防局桃園
    機動查緝隊人員，及該隊所會同之第十二南寮海巡隊、岸巡
    第二二大隊、岸巡第二三大隊、岸巡第一總隊、岸巡第二總
    隊共同執行查緝，並當場逮捕蔡丁來，以及丁宗根等12名大
    陸人民（蔡丁來部分，業經臺灣彰化地方法院95年度訴字第
    791號判決有期徒刑3年6月，現上訴於臺灣高等法院臺中分
    院審理中；丁宗根等12名大陸地區人民涉有違反國家安全法
    罪嫌部分，則另經該署檢察官為職權不起訴處分）；再經桃
    園機動查緝隊人員持搜索票及臺灣基隆地方法院檢察署核發
    之拘票於95年6月21日、22日，分別將乙○○、甲○○及丙○○、丁○○等4人拘提到案，並扣得如附表編號1至5所示
    乙○○等4人所使用，供其等聯繫上開使大陸地區人民非法
    進入臺灣地區事宜之行動電話暨門號晶片卡、載有乙○○所
    書寫上開預計接駁地點經緯度及2船使用衛星電話號碼之紙
    片2張，以及丙○○所持有，供乙○○將款項交予甲○○匯
    入，以支付部分修理上開管筏費用之高雄草衙郵政存簿儲金
    簿1本（戶名為楊惠茹，局帳號為00000000000000號）、乙○○以保單質押借款用以支付上開管筏修理費用之國泰人壽
    保險股份有限公司保戶使用自動提款機辦理保單借款對帳單
    等物，而悉上情。
三、案經行政院海岸巡防署海岸巡防總局北部地區巡防局移送臺
    灣基隆地方法院檢察署檢察官偵查起訴。
    理  由
壹、程序事項：
一、按被告以外之人於審判外之言詞或書面陳述，除法律有規定
    者外，不得作為證據，刑事訴訟法第159條第1項固定有明文
    。惟被告以外之人於審判外之陳述，雖不符第159條之1至第
    159條之4之規定，而經當事人於審判程序同意作為證據，法
    院審酌該言詞陳述或書面陳述作成時之情況，認為適當者，
    亦得為證據，同法第159條之5第1項定有明文。丁宗根等12
    名大陸地區人民於另案偵查中關於本案犯罪情節之陳述，並
    未具結；被告乙○○、丙○○、甲○○於偵查中對於其他共
    同被告犯罪情節之陳述，屬被告以外之人於審判外之陳述，
    其等證述其他共同被告犯罪情節時，並未轉換身分為證人加
    以具結而訊問，然被告等人及其辯護人，於原審審判程序對
    之證據能力均同意作為證據（見原審卷第91頁、第113頁）
    ，且於本院亦不爭執之（見本院卷第116至117頁），本院審
    酌該等言詞陳述或書面陳述作成時之情況，並無非法取得等
    不適當之情形，依刑事訴訟法第159條之5第1項之規定，自
    有證據能力。
二、如附表編號1至5所示行動電話門號之監聽譯文及扣案如附表
    所示之物、事實欄所載之存簿、對帳單，均係實施刑事訴訟
    程序之公務員依法監聽、搜索所取得之證據，有臺灣地方基
    隆法院檢察署檢察官核發之95年度基檢玲敬聲監續字第7號
    、第28號、第49號、第53號、第67號、第71號、第96號、第
    129號通訊監察書影本及原審核發之搜索票、海岸巡防署桃
    園機動查緝隊搜索及扣押筆錄在卷可參（見偵2908卷第12頁
    、第14頁、第38頁、第40頁、第69至84頁、偵2857卷第12頁
    、第14頁、第83頁、第85頁），此依法定程序取得之證據，
    當有證據能力，合先敘明。
貳、實體事項：
一、上揭事實，業據上訴人即被告乙○○於警詢、偵查、原審及
    本院、被告丙○○於偵查、原審及本院、被告甲○○於偵查
    、原審羈押審查、被告丁○○於原審審理時，均坦承不諱（
    見原審卷第28頁、第31頁、第35頁、第90頁、第151至152頁
    、本院卷第117頁反面至118頁、偵2857卷第20至21頁、第13
    8頁、第139頁、第169至170頁、偵2908卷第93至94頁、第98
    頁）；且載運大陸偷渡客來臺之船長蔡丁來，係經由被告丁○○邀同參與本案，丁○○並借與蔡丁來支票支付修理管筏
    之費用，且幫忙在該管筏上加裝衛星電話等情，業據證人即
    共犯蔡丁來於原審證述明確（見原審卷第141頁、第143頁）
    ；而丁宗根等12名非法進入臺灣地區之大陸地區人民，係由
    蔡丁來於海上接駁並載運非法進入臺灣地區乙節，復據證人
    即丁宗根等12名大陸地區人民於另案偵查時證述綦詳（見偵
    32 04卷第24至28頁）；復有被告乙○○持有使用之0000000
    000、0000000000、0000 000000號行動電話門號通訊監察譯
    文（見偵2857卷第28至36頁、第37至62頁、第63 至82頁）
    、被告甲○○持有使用之0000000000、0000000000 號行動
    電話門號通訊監察譯文（見偵2908卷第29頁、偵2857 卷第
    96至119頁、第120至135頁、被告丙○○持有使用之0000000
    000號行動電話門號通訊監察譯文（見偵2908卷第30 至37頁
    ）、被告丁○○持有使用之0000000000號行動電話門號通訊
    監察譯文（見偵2908卷第53至65頁）；及通聯紀錄、舢舨竹
    筏進出港檢查簿、船筏出港資料一覽表附卷可稽（見偵3204
    卷第67至88頁、第91至118頁）；及如附表所示之物、高雄
    草衙郵局存款帳戶存摺1本（戶名為楊惠茹，局帳號為00000
    000000000號）、國泰人壽保險股份有限公司保戶使用自動
    提保機辦理保單借款對帳單1紙扣案可資佐證（偵2908 卷第
    85至86頁、偵2857卷第179頁），是被告等人前述對己不利
    之陳述，核與事實相符，洵堪採信。
二、被告甲○○雖嗣於原審及本院審理中否認犯行，辯稱：沒有
    營利之意圖，亦未出錢修理塑膠管筏，僅因欠人人情，才幫
    忙介紹云云（見原審卷第139頁、本院卷第67頁反面、第118
    頁、第119頁）；其辯護人為其具狀辯稱：被告甲○○所得
    代價部分，全係被告乙○○單方不確定之意思，雙方無具體
    約定，是否因此產生意圖營利之意思合致，實有疑義，況被
    告乙○○供稱總獲利6萬元，以此金額再分予被告甲○○，
    是否會高於成本，而產生價差，構成營利？尚待斟酌云云。
    惟被告甲○○於偵查中自承：「我與乙○○共出了20幾萬元
    修船。」、「（乙○○有無答應給你好處？）他說後來有成
    功的話，要包個紅包給我。」、「（接駁座標你報給誰？）
    座標是乙○○跟我講，我再跟黃邊說。」、「（丙○○3月
    30日打電話給你，問可不可以泡茶，是不是指出海接駁？）
    是。我當時說明天可以接駁是乙○○去決定的。」（見偵
    2587卷第139頁、第151至152頁、第170頁）；嗣於原審亦供
    稱：「（乙○○說要給你多少錢？）他說要包紅包給我，但
    沒有說要多少錢... 」、「（你們一共幾次下去找丙○○？
    ）有4次。」、「（這4次的情形如何？）我一開始是帶乙○○一起南下介紹丙○○與乙○○認識，第1次見面就問丙○○有無船... 第2次下南部是乙○○跟丙○○談價錢的事，
    蔡丁來、丁○○都在場，我們都是坐同一桌聊天喝酒... 第
    3次丙○○說要出資修理船... 這次也是我們5人在場... 第
    4次是船修理好了，丙○○打電話跟我講沒有錢加油，當時
    船在臺南，乙○○帶錢下去給他們加油，這次有丁○○、蔡
    丁來、乙○○及我在場... 」、「乙○○說1個要給我4萬元
    沒有錯，乙○○、丙○○說運載偷渡客要給丙○○多少錢是
    他們講好的，我也在場，我是聽到乙○○說要給丙○○1個
    偷渡客4萬元。」、「... 修船的錢是我匯到扣案的存摺帳
    戶裡面，我在95年3月3日匯了4萬5千元。」（見原審卷第32
    至33頁、第147至148頁）；核與被告乙○○於偵查及原審供
    稱：「... 決定要做之後，我才找甲○○加入，叫他幫我找
    船，因為我之前入獄服刑1年多，門路都沒了，甲○○住靠
    海邊，比較有門路，所以才找他去問，結果他有問到嘉義的
    船，我有下去跟那邊的人碰面談偷渡的事，好像去了4次，
    就是警詢所述『阿邊』、『目仔』、『阿來仔』這3個人，
    這3個人之前我都不認識，是透過甲○○認識，這4次下去甲○○都有跟我一同前往。」、「（甲○○與小念何關係？）
    他們是透過我才認識，他們也會連絡，有些偷渡的細節我不
    同意，小念會透過甲○○來跟我說，有些事情要交代阿邊等
    人，是先跟我講後，我再叫林輝志去跟阿邊他們說。」、「
    （代價多少？）1人新臺幣4萬5千元，偷渡成功小念就會匯
    給我... 甲○○這邊我會給他一些費用，確實數額我還沒決
    定。」、「（甲○○有無好處？）我是有答應包個紅包給他
    意思一下... 」、「（主要是誰負責跟丁○○、丙○○、蔡
    丁來等人連絡？）因為甲○○跟他們是朋友，主要都是甲○○與他們在連絡... 」、「就是我有事要甲○○去跟對方說
    ，甲○○連絡完會跟我說，包括接駁的時間、日期、海上地
    點都由林輝志去說。」（見偵2857卷第138頁、第150頁、第
    169頁）；「... 甲○○我是要包紅包給他沒有說要給他多
    少錢，紅包我打算要包1、2 萬元。」、「因為我關回來之
    後，甲○○他住在基隆海邊，對海邊比較熟悉，我是先口頭
    告訴他要給他紅包，在下去南部的中途我跟他講的... 」（
    見原審卷第152至153頁）等情相符。參酌被告丙○○亦供稱
    ：「... 甲○○確實也有匯45000元到我同居人女兒楊惠茹
    的戶頭內」（見偵2908卷第98頁）、「... 蔡丁來有同意要
    載大陸偷渡客，但是他說船壞了要修理，修理的錢是乙○○
    、我、甲○○，剩下不夠是由丁○○開票支付... 」、「（
    是何人跟蔡丁來報接駁的座標？）是甲○○打電話跟我講，
    我再打電話跟蔡丁來說。」、「甲○○先跟我說載1個偷渡
    客可以給我們多少錢，我再找丁○○、蔡丁來商量... 」（
    見原審卷第36至37頁、第145頁）、「（修塑膠管筏）大家
    都有出一點點錢。」（見本院卷第118頁）等語。則被告甲○○所涉及本案情節，不僅居於中間人介紹乙○○與其他共
    犯認識之地位，且於討論接駁大陸地區人民進入臺灣地區之
    過程，亦立於重要連絡人，甚至於乙○○不同意小念之意見
    時，亦扮演幫小念說服乙○○之角色，況被告甲○○對於乙○○允諾事成後將予紅包一事，不僅未拒絕，且積極的介入
    本案，甚且於乙○○南下與其他共犯商討事宜時，全程參與
    ，顯已就紅包之利益默示同意，並化之為行動，況所謂意圖
    營利，只要行為人有謀求利益之主觀意圖即可，至於謀求之
    利益多寡並非所問，是被告甲○○主觀上既係基於獲利之意
    圖而為前揭犯罪事實，其有營利之意圖洵堪認定，其嗣辯稱
    僅屬幫忙，與乙○○未有營利意圖之意思合致，未具體約定
    利益之數額，亦未出資修繕塑膠管筏云云，均為事後卸責之
    詞，不足採信。至被告乙○○嗣於原審改稱，其剛開始找船
    的時候，並未允諾給被告甲○○紅包，係大陸偷渡客被抓時
    才說云云（見原審卷第30頁），不僅與其前述所陳不符，亦
    與被告甲○○所稱齟齬，且與常理不合，無非迴護被告甲○○之詞，不得資為有利於被告甲○○之認定。
三、被告丁○○雖嗣於本院審理中否認犯行，辯稱：我只是幫忙
    ，分錢之事與我無關，亦未分得錢財云云（見本院卷第118
    頁）；其辯護人為其具狀辯稱：被告丁○○僅單純借貸蔡丁
    來支票，作為修繕塑膠管筏之費用，非共同出資，且被告丙○○及蔡丁來均供承僅應允被告丁○○2萬元紅包而已，被
    告丁○○實質上並未獲利，故主觀上無營利之意圖云云。
    惟被告丁○○自承：「丙○○有說事成會分1、2萬元給我吃
    紅... 丙○○找我說他要去大陸載人叫我去找蔡丁來，乙○○、甲○○、丙○○、蔡丁來他們講的經過我都在場，我都
    知道，是我帶他們去高雄修船，票是我借給蔡丁來... 衛星
    電話是我裝的... 」、「我是有想要賺錢才去做這件事情，
    因為丙○○說事成要給我1、2萬元，且蔡丁來又可以還我錢
    ，所以我才會參與本案... 」、「丙○○有跟我講說大陸客
    上案之後要開箱型車載，載到我家附近的一個廟，可以賺1
    、2萬元，我有答應... 另外介紹蔡丁來的部分，有紅包2萬
    元，本案我的利潤就是這樣。」、「... 我有同意載到我家
    附近的廟。」（見原審卷第112至113頁、第147頁、第151頁
    ）。參酌被告甲○○於偵查及原審供稱：「（當時你為何不
    直接與丙○○連絡，而要打電話給丁○○？【按指出海接駁
    當天，因雙方找不到，還差5海浬，懷疑南部船主欺騙，而
    於95 年3月31日16時39分打電話質問丁○○之事】）因為乙○○打電話給丙○○打不通，所以叫我打電話給丁○○，丁○○對整件事情都很清楚... 」、「（丁○○、丙○○二人
    本案負責什麼事？）... 丁○○有1個9人座的車可以用來載
    上岸的大陸人... 」、「（丁○○的車要用來載偷渡的大陸
    人誰決定的？）是丙○○與丁○○二人在丁○○家裡說的，
    好像是第3次碰面的時候他們說的，我在旁邊有聽到，當時
    丁○○有同意... 」（見偵2857卷第170至171頁）；「我有
    聽到他們（指丙○○與丁○○）2人在丁○○家裡講要用丁○○的休旅車來載偷渡的大陸人，丁○○有說好。」、「因
    為他（丁○○）從頭到尾都有參與... 我跟乙○○下去嘉義
    討論大陸人士來臺，丁○○也都有在場... 」、「... 第2
    次下南部是乙○○與丙○○談價錢的事，蔡丁來、丁○○都
    在場，我們都是坐在同一桌聯天喝酒，這次是在丁○○開的
    小吃店裡面... 第3次丙○○說要出資修理船... 丁○○、
    蔡丁來2人也有參與討論... 這次聚會我有聽到丙○○與丁○○2人在談由丁○○出車載大陸偷渡客的事情... 這次是
    在丁○○家會面... 」等情（見原審卷第32至33頁）；
    及被告丙○○供述：「（蔡丁來、丁○○他們負責何工作？
    ）我與蔡丁來不太熟，我就跟丁○○講要找船載大陸偷渡客
    來臺的事情，丁○○就去找蔡丁來，蔡丁來有同意要載大陸
    偷渡客，但他說船壞了要修理，修理的錢是乙○○、我、甲○○，剩下不夠是由丁○○開票支付... 」、「（船上的衛
    星電話是何人裝的？）是甲○○拿給丁○○裝的。」、「（
    你有無跟丁○○、蔡丁來討論本案利潤要如何分配？）有。
    蔡丁來開船分比較多，他載1個大陸偷渡客分1萬多元，我與
    丁○○各分1萬元。」、「（丁○○也有跟你一起討論過要
    載大陸人士的事情？）有，乙○○、甲○○下來南部，大家
    都有在場討論。」、「（所以這件案件，丁○○確實有參與
    ？）有。」、「是甲○○、乙○○2人來找我做本案偷渡的
    事情，我再找丁○○跟他說找人可否有人會開管筏載偷渡客
    ，丁○○再去找蔡丁來，丁○○有參與本案。」、「甲○○
    說1個偷渡客要給我們3萬1、2千元，3個人分的差不多，只
    是蔡丁來開船分比較多一點，蔡丁來1個偷渡客可以分1萬2
    、3千元，我跟丁○○各分快1萬元。」、「丁○○還有負責
    大陸偷客偷渡到臺灣後用9人座的車載他們到乙○○那邊接
    手，所以分利潤的部分，應該是我講的才對。」、「（你有
    無跟丁○○說，如果事情成功總共給他吃紅1、2萬元？）有
    ，吃紅歸吃紅，分錢歸分錢，我剛才所講他1個人可以分到
    將近1萬元，是包括要給他吃紅的錢，還有他載人分到的錢
    。」、「（偷渡客到臺灣後，有幾個人要負責開車載偷渡客
    ？）只有丁○○要載而已。這是只有10幾個偷渡客，1臺9人
    座的車就夠了。」、「（丁○○負責要載偷渡客的事情是何
    人跟他商量的？）是我們被告4個人及蔡丁來在一起商量的
    ，丁○○有同意。」、「（甲○○先跟我說載1個偷渡客可
    以給我們多少錢，我再找丁○○、蔡丁來商量，說好我剛才
    所說我們3個人可分得的金額...）」（見原審卷第36至38頁
    、第143至145頁）；且證人蔡丁來亦證述：「我有打電話給
    丁○○說幫忙裝衛星電話，丁○○從頭到尾都知道本案偷渡
    這個事情，是他找我來做本案偷渡的事情... 」（見原審卷
    第143頁）等情。顯見被告丁○○在本案犯罪過程中，不僅
    尋得同意搭載大陸地區人民非法進入臺灣地區之船長蔡丁來
    ，亦借款予蔡丁來修繕犯罪工具之塑膠管筏，甚且參與分配
    犯罪所得之討論，裝置衛星電話，亦同意於大陸人士進入臺
    灣後，以其所有之九人座車輛接駁至其住家附近，雖事後因
    為警查獲而未得分毫，然其涉入之程度，絕非僅僅幫忙而已
    ，縱其亦有因蔡丁來事後有獲利而可還其借款之考量而參與
    本案，然亦無解於其主觀上既係基於獲利之意圖而為前揭犯
    罪事實，況是否實際獲利亦與有無營利意圖分屬二事，不得
    因事後實質上並未獲利，而否認意圖營利之主觀犯意。是被
    告丁○○前述所辯，洵不足採。至證人蔡丁來於偵查時雖證
    稱：被告丁○○並未參與本案云云（見偵2857卷第157-1頁
    ），惟其所證述核與前述被告丁○○及丙○○之陳述不符，
    且證人蔡丁來嗣於原審審理時已稱，其係認為被告丁○○並
    未出資修理船筏，不算是參與等語（見原審卷第143頁），
    故證人蔡丁來於偵查時所為之證述，自不足為有利被告丁○○之認定。
四、至被告丙○○與丁○○、證人蔡丁來就3人如何分配利潤之
    情形，雖陳述相互不一，被告丙○○稱：係其與丁○○各分
    配1萬元左右，船長蔡丁來分配1萬2、3千元（見原審卷第14
    4頁）；被告丁○○則稱：丙○○係應允給他2萬元紅包，另
    載運大陸偷渡人士上岸後開車載至其住處附近廟宇，可再分
    得1、2萬元（見原審卷第114頁、第147頁）；證人蔡丁來係
    證述：其載運男的大陸人民一個可分4千5百元，女的大陸人
    民一個可分1萬元，不知丙○○分多少，丁○○部分係吃紅
    約1萬元至2萬元（見原審卷第142頁）。惟被告丙○○、丁○○均係基於營利之意圖而使本案大陸地區人民非法進入臺
    灣地區，已據其等前述供述甚明，故無論被告丙○○、丁○○與共犯蔡丁來間係如何分配利潤，均無礙於本案意圖營利
    而使大陸地區人民非法進入臺灣地區之認定。
五、綜上所述，本案事證明確，被告4人之犯行堪以認定，應依
    法論科。
六、按刑法上所謂「首謀」，係指犯罪之行為主體為多數人同謀
    共犯之首倡謀議者，且居於領導之地位指揮其餘共犯犯罪而
    言，如係多數人共同謀議後，再推派分工，彼此間並無主從
    地位，則發起者僅能以主謀之共同正犯視之，尚難認係首謀
    。查被告乙○○雖供承其係本案最初決定要使大陸地區人民
    偷渡來臺者；其係決定與大陸地區人民「小念」合作使大陸
    地區人民偷渡來臺等語（見偵2857卷第138頁、第168頁），
    然本案係大陸地區人民「小念」向被告乙○○提議使大陸地
    區人民偷渡來臺，經被告乙○○應允後，兩人即分工由「小
    念」負責在大陸地區招募欲非法進入臺灣地區之大陸人民，
    乙○○則負責安排臺灣地區之船舶至海上接駁運送大陸地區
    人民非法進入臺灣地區之相關事宜，而乙○○係透過甲○○
    ，再經由丙○○、丁○○覓得願意參與接駁大陸地區人民非
    法進入臺灣地區之船長蔡丁來後，由乙○○、甲○○南下與
    丙○○、丁○○、蔡丁來共同商議如何使大陸地區人民非法
    進入臺灣地區，並言明利潤分配後，著手籌備相關事宜，業
    已認定如前述，顯見本案首倡謀議者，係大陸地區人民「小
    念」，並非被告乙○○，且被告乙○○係與其餘被告3人、
    蔡丁來間共同商議後，推派分工，被告乙○○雖係本案臺灣
    部分之發起者，惟其與其餘被告均係居於平等地位而共同分
    工從事本案犯行，並無積極證據證明其係立於領導及指揮調
    度之地位，負責指派、分配其餘被告擔任何項任務，自難論
    以使大陸地區人民非法入臺之「首謀」。核被告4人所為，
    均係意圖營利違反臺灣地區與大陸地區人民關係條例第15條
    第1款規定，應依同條例第79條第2項之規定論處。公訴人認
    被告乙○○應依同條例第79條第3項「首謀」之規定論處，
    尚有未洽，惟其基本事實同一，本院自應予審理，並變更其
    起訴法條。又被告等所犯臺灣地區與大陸地區人民關係條例
    第79條第2項規定併科法定罰金刑部分，並未規定罰金刑之
    最低數額，而依刑法11條前段規定，自應適用刑法總則之規
    定，而刑法第33條第5款所定罰金刑之最低數額業於95年7月
    1日修正施行，自仍應為新舊法之比較。依舊法第33條第5款
    規定：「罰金：1元以上」，並依現行法規所定貨幣單位折
    算新臺幣條例第2條，以新臺幣元之3倍折算之規定而為換算
    ，舊法法定罰金刑之最低數額為銀元1元即新臺幣3元；惟依
    新法第33 條第5款規定：「罰金：新臺幣1千元以上，以百
    元計算之」，新法法定罰金刑之最低數額則為新臺幣1,000
    元。故比較結果，新法並未有利於被告，依新法第2條第1項
    規定，自應依舊法第33條第5款及現行法規所定貨幣單位折
    算新臺幣條例第2條規定，以銀元1元即新臺幣3元為上述罪
    名罰金刑之法定最低數額（最高法院95年度第8次刑事庭會
    議決議參照）。次按共同實施犯罪行為之人，在合同意思範
    圍內，相互利用他人之行為，以達其犯罪之目的，原不必每
    一階段均參與，祗須分擔犯罪行為之一部，即應對於全部所
    發生之結果共同負責；又共同正犯之意思聯絡，不限於事前
    有所協議，於行為當時，基於相互之認識，以共同犯罪之意
    思參與者，亦無礙共同正犯之成立。而其意思聯絡，原不以
    數人間直接發生者為限，即有間接之聯絡者，亦包括在內（
    最高法院77年台上字第2135號判例參照）。本案被告乙○○
    、甲○○、丙○○、丁○○與蔡丁來、大陸地區人民「小念
    」，雖未參與使大陸地區人民非法進入臺灣地區之全部行為
    ，惟其等係在合同意思範圍內，相互利用他人之行為，以達
    其等意圖營利而使大陸地區人民非法進入臺灣地區之目的，
    其等就上開犯行間，自有犯意之聯絡及行為分擔，應論以共
    同正犯。95年7月1日修正施行後刑法第2條第1項明文：「行
    為後法律有變更者，適用行為時之法律。但行為後之法律有
    利於行為人者，適用最有利於行為人之法律。」改採「從舊
    從輕」主義，係規範行為後法律變更所衍生新舊法律比較適
    用之準據法，以適用最有利於行為人之法律為原則。據此，
    法院裁判時已在新法施行之後，雖新舊法之內容有所修正，
    但對行為人倘無有利或不利之情形者，即無適用上開規定為
    新舊法比較之問題（最高法院95年第21次刑事庭會議決議參
    照）。查刑法第28條原規定：「二人以上共同『實施』犯罪
    之行為者，皆為共同正犯。」亦於上述時間同時修正為：「
    二人以上共同『實行』犯罪之行為者，皆為共同正犯。」將
    舊法之「實施」修正為「實行」。原「實施」之概念，包含
    陰謀、預備、著手及實行等階段之行為，修改為僅共同實行
    犯罪行為始成立共同正犯。是新法共同正犯之範圍縮小，排
    除陰謀犯、預備犯之共同正犯。新舊法共同正犯之規定固有
    修正。但對本件上訴人等係基於犯意聯絡，共同實行之犯行
    而言，不論新法、舊法，均構成共同正犯，上述刑法第28條
    之修正內容，對於上訴人等並無「有利或不利」之影響，依
    前述說明，自無適用修正後刑法第2條第1項之規定為比較新
    舊法適用之必要（最高法院95年台上字第5669號判決亦同斯
    旨）。另被告乙○○、丁○○2人有前揭事實欄所載刑之科
    刑及執行完畢情形，有本院被告前案紀錄表1紙在卷可稽，
    其等於受有期徒刑之執行完畢後，5年內再故意犯本件有期
    徒刑以上之罪，均為累犯，應依現行有效之刑法第47條第1
    項之規定加重其刑。又本案被告乙○○、丁○○2人既有上
    述累犯加重其刑之規定，且上述罪名定有罰金刑，而罰金刑
    之加重規定亦有修正，自應為新舊法之比較。茲依修正前刑
    法第68條規定：「拘役或罰金加減者，僅加減其最高度」，
    ；而依修正後刑法第67條規定：「有期徒刑或罰金加減者，
    其最高度及最低度同加減之」，是新舊法比較適用結果，新
    法並未有利於被告，依新法第2條第1項規定，應適用修正前
    刑法第68條規定，為被告乙○○、丁○○本案上述罪名罰金
    刑之加重。再刑法第59條之酌量減輕其刑，必於犯罪之情狀
    ，在客觀上足以引起一般同情，認為即予宣告法定低度刑期
    ，猶嫌過重者，始有其適用（最高法院45年度臺上字第1165
    號、51年度臺上字第899號判例意旨參照）。被告4人之辯護
    人固於本院請求依刑法第59條減輕其刑云云，惟查本案係以
    非法海上接駁運送之方式，使大陸地區人民非法進入臺灣地
    區，且偷渡之人數多達12名，並欲安排偷渡上岸之大陸地區
    人民來臺非法打工（詳如證人丁宗根等12名大陸地區人民之
    證述），若非即時查獲，對國內社會治安及國家安全影響甚
    鉅，此與擔任人頭以假結婚之方式使大陸地區人民非法入境
    臺灣，其來臺人數僅為1人，且來臺之大陸地區人民均有年
    籍資料可查之情形迥然不同，且被告4人均正值壯年，非無
    謀生能力之人，竟基於營利之意圖而為本案犯行，其等犯罪
    之情狀，在客觀上並無可憫之處，亦不足以引起一般同情，
    故本院斟酌本案犯罪情節，認本件並無適用刑法第59條予以
    酌減其刑之餘地，併此敘明。
七、原審本同上之見解，適用臺灣地區與大陸地區人民關係條例
    第15條第1款、第79條第2項，刑法第11條前段、第2條第1項
    、第28條、第47條第1項，並審酌被告乙○○甫因與本案相
    同情節之使大陸地區人民非法進入臺灣地區案件假釋期滿執
    行完畢，竟不知悛悔，為圖營利，再為本案使大陸地區人民
    非法進入臺灣地區犯行，惡性重大，及被告甲○○、丙○○
    、丁○○均有犯罪之前科（被告甲○○有賭博之前科；被告
    丙○○有竊盜、傷害及違反國家安全法之前科；被告丁○○
    有妨害家庭、偽造有價證券及違反槍砲彈藥刀械管制條例之
    前科，均詳見本院被告前案紀錄表），素行非佳，其等以海
    上人口偷渡之非法手段，使大陸地區人民非法進入臺灣地區
    ，且偷渡之人數多達12名，若非為警實施通訊監察而即時查
    獲，將對國家安全及社會秩序造成相當之影響，暨其等在本
    案擔任之角色、參與分工情形，尚未獲得任何利益，以及被
    告4人犯後坦承犯行之態度等一切情狀，認公訴人對被告乙○○、丙○○、丁○○分別求處有期徒刑7年6月、4年6月、
    5年，尚嫌過重，而以共同意圖營利使大陸地區人民非法進
    入臺灣地區，以累犯論量處乙○○有期徒刑4年6月；量處甲○○有期徒刑3年6月；量處丙○○有期徒刑3年4月；以累犯
    論處丁○○3年2月。及扣案如附表所示之物，分別係被告乙○○、甲○○、丙○○、丁○○所有，且均係供本案使大陸
    地區人民進入臺灣地區所用之物，業據被告乙○○等4人於
    原審審理時供述在卷（見原審卷第148至149頁），而依刑法
    第38條第1項第2款規定予以宣告沒收。另扣得如事實欄所載
    之郵政存簿儲金簿及對帳單，前者係楊惠茹所有，非被告4
    人及共犯蔡丁來、「小念」所有，後者非供本案犯罪所用之
    物，自不予宣告沒收。及扣得之MOTORO LA牌行動電話2支（
    內含門號為0000000000號、0000000000號晶片卡各1張）、
    電話簿3本及1疊記載電話之紙張，雖分屬被告乙○○、甲○○所有，惟其等均否認與本案有關，本院亦查無證據證明上
    開物品係供本案犯罪所用之物，不予宣告沒收。核其認事用
    法，俱無不合，量刑亦甚妥適。被告4人執前詞提起上訴，
    為無理由，應予駁回。
據上論斷，應依刑事訴訟法第368條，判決如主文。
本案經檢察官呂光華到庭執行職務。
中　　華　　民　　國　　96　　年　　3 　　月　　22　　日
　　　　　　　　　刑事第九庭審判長法　官　劉景星
　　　　　　　　　　　　　　　　  法　官　周盈文
　　　　　　　　　　　　　　　　  法　官　官有明
以上正本證明與原本無異。
如不服本判決，應於收受送達後10日內向本院提出上訴書狀，其
未敘述上訴之理由者並得於提起上訴後10日內向本院補提理由書
（均須按他造當事人之人數附繕本）。
                                  書記官  廖素花
中　　華　　民　　國　　96　　年　　3 　　月　　27　　日
附錄：本案論罪科刑法條全文
臺灣地區與大陸地區人民關係條例第15條：
下列行為不得為之：
一  使大陸地區人民非法進入臺灣地區。
二  明知臺灣地區人民未經許可，而招攬使之進入大陸地區。
三  使大陸地區人民在臺灣地區從事未經許可或與許可目的不符之活動。
四  僱用或留用大陸地區人民在臺灣地區從事未經許可或與許可範圍不符
    之工作。
五  居間介紹他人為前款之行為。
臺灣地區與大陸地區人民關係條例第79條：
違反第十五條第一款規定者，處一年以上七年以下有期徒刑，得
併科新臺幣一百萬元以下罰金。
意圖營利而犯前項之罪者，處三年以上十年以下有期徒刑，得併
科新臺幣五百萬元以下罰金。
前二項之首謀者，處五年以上有期徒刑，得併科新臺幣一千萬元
以下罰金。
前三項之未遂犯罰之。
中華民國船舶、航空器或其他運輸工具所有人、營運人或船長、
機長、其他運輸工具駕駛人違反第十五條第一款規定者，主管機
關得處該中華民國船舶、航空器或其他運輸工具一定期間之停航
，或廢止其有關證照，並得停止或廢止該船長、機長或駕駛人之
職業證照或資格。
中華民國船舶、航空器或其他運輸工具所有人，有第一項至第四
項之行為或因其故意、重大過失致使第三人以其船舶、航空器或
其他運輸工具從事第一項至第四項之行為，且該行為係以運送大
陸地區人民非法進入臺灣地區為主要目的者，主管機關得沒入該
船舶、航空器或其他運輸工具。所有人明知該船舶、航空器或其
他運輸工具得沒入，為規避沒入之裁處而取得所有權者，亦同。
前項情形，如該船舶、航空器或其他運輸工具無相關主管機關得
予沒入時，得由查獲機關沒入之。
附表：
┌──┬────────────┬───────┬─────┬───────┐
│編號│  物   品   名   稱     │   數量       │  所有人  │  備    註    │
├──┼────────────┼───────┼─────┼───────┤
│ 1  │MOTOROLA牌行動電話      │2支（內分別含 │被告乙○○│係供聯繫本案上│
│    │                        │有門號為091844│          │開使大陸地區人│
│    │                        │9383號、093052│          │民非法進入臺灣│
│    │                        │1659號晶片卡各│          │地區事宜所用  │
│    │                        │1張）         │          │              │
├──┼────────────┼───────┼─────┼───────┤
│ 2  │0000000000號行動電話門號│1張           │同上      │同上          │
│    │晶片卡                  │              │          │              │
│    │                        │              │          │              │
│    │                        │              │          │              │
│    │                        │              │          │              │
│    │                        │              │          │              │
├──┼────────────┼───────┼─────┼───────┤
│ 3  │MOTOROLA牌行動電話      │2支（內分別含 │被告甲○○│同上          │
│    │                        │有門號為091742│          │              │
│    │                        │3289號、093961│          │              │
│    │                        │1448號晶片卡各│          │              │
│    │                        │1張）         │          │              │
│    │                        │              │          │              │
├──┼────────────┼───────┼─────┼───────┤
│ 4  │ANYCALL牌行動電話       │1支（內含門號 │被告丙○○│同上          │
│    │                        │為0000000000號│          │              │
│    │                        │晶片卡1張）   │          │              │
│    │                        │              │          │              │
├──┼────────────┼───────┼─────┼───────┤
│ 5  │OTEC牌行動電話          │1支（內含門號 │同上      │同上          │
│    │                        │為0000000000號│          │              │
│    │                        │晶片卡1張）   │          │              │
├──┼────────────┼───────┼─────┼───────┤
│ 6  │黃長壽紙片              │2張           │同上      │上面記載衛星電│
│    │                        │              │          │話號碼及接駁之│
│    │                        │              │          │經緯度，係供本│
│    │                        │              │          │案使大陸地區人│
│    │                        │              │          │民進入臺灣地區│
│    │                        │              │          │所用之物      │
└──┴────────────┴───────┴─────┴───────┘
